最高法院刑事判決　　　　　　　一○○年度台上字第六五○號
上　訴　人　廖信智
選任辯護人　黃清江律師
　　　　　　郭家駿律師
上列上訴人因業務過失致人於死案件，不服台灣高等法院高雄分
院中華民國九十八年九月九日第二審判決（九十八年度交上訴字
第四三號，起訴案號：台灣高雄地方法院檢察署九十七年度偵字
第一九一六、三００四號），提起上訴，本院判決如下：
    主  文
上訴駁回。
    理  由
按刑事訴訟法第三百七十七條規定，上訴於第三審法院，非以判
決違背法令為理由，不得為之。是提起第三審上訴，應以原判決
違背法令為理由，係屬法定要件。如果上訴理由書狀並未依據卷
內訴訟資料，具體指摘原判決不適用何種法則或如何適用不當，
或所指摘原判決違法情事，顯與法律規定得為第三審上訴理由之
違法情形，不相適合時，均應認其上訴為違背法律上之程式，予
以駁回。上訴人廖信智上訴意旨略謂：(一)、上訴人雖為水泥工，
平日騎乘機車或駕駛自小貨車，無非代步之交通工具，並不必然
以開車作為附隨業務；車禍當日，已是黃昏，上訴人收工駕車本
欲返家，中途順道探友聊天，不幸肇事，檢察官相驗被害人曾金
獅屍體、偵訊時，上訴人僅自言為水泥工，是「包工程的，到工
地看水泥數量」等語，並未供稱係「平日要開車」，原判決竟然
逕行認定為以開車作為附隨業務，顯有證據上理由矛盾之違誤，
且未載明如何具有因果關係，亦嫌理由欠備。(二)、上訴人在警詢
時，已供明：車禍發生之時，乃黃昏時刻，未有路燈、視線昏暗
等語，縱然系爭警製交通事故調查報告表載為「夜間有照明」情
形，但原判決逕行認定為「視距良好」，當亦有證據上理由矛盾
之違失。其實，肇事地點前方約五十公尺處係彎道，上訴人已指
出係在車過彎道約一、二秒後發生車禍等語，亦即上訴人無從預
見被害人騎機車疾駛而來，豈有過失可言，原審就此重要爭點，
卻未履勘現場，以詳查上訴人是否確有轉彎汽車未禮讓被害人直
行機車之違規？被害人是否自己閃避不及，機車打滑後撞上汽車
？自有未盡證據調查職責之違法；何況上揭交通事故調查報告表
既未繪出彎道，又非正確表示車停位置，所為之鑑定當無可憑採
，原判決仍加採納，復自行以上訴人之汽車尚未行至交岔路口中
心處即行左轉為由，將肇事責任歸諸上訴人，非無採證認事違誤
及判決理由矛盾、不備之情形。(三)、原判決事實所載被害人閃避
不及撞上上訴人汽車一節，要與理由內所敘上訴人不慎撞上被害
人之說法，行為之主、客體並非一致；又案源欄載為檢察官自動
檢舉偵辦，事實及理由內，復認符合自首規定，均有前後矛盾之
情形云云。惟查：證據之取捨、證明力之判斷及事實之認定，俱
屬事實審法院自由裁量判斷之職權，此項職權之行使，倘不違背
客觀存在之經驗法則或論理法則，即無違法可言，觀諸刑事訴訟
法第一百五十五條第一項規定甚明。又法院認定事實，並不悉以
直接證據為限，其若綜合調查所得之各種直接、間接證據，而為
合理推論，要非法所不許，自無由當事人任憑己意，指摘為違法
，而資為上訴第三審適法理由之餘地。再同法第三百七十九條第
十款所稱應於審判期日調查之證據，係指與待證事實具有重要關
係，客觀上認為有調查之必要性及可能性，為認定事實、適用法
律之基礎者而言。如事實業臻明確，自毋庸為無益之調查，亦無
所謂未盡證據調查職責之違法情形存在。本件原判決係依憑上訴
人直承確有駕車和被害人之機車相撞，被害人因此死亡之部分自
白；證人即車禍現場處理警員周俊傑供稱：系爭現場圖係依現場
實況繪製，伊製作完成後，尚（當場）向上訴人解說，上訴人及
被害人之家屬黃秀花皆在圖上簽名確認無訛；黃秀花亦為相同意
旨陳述各等語之證言；系爭道路交通事故現場圖、勘驗圖、調查
報告表、照片；被害人死亡之勘驗筆錄、相驗屍體證明書、驗斷
書；台灣省高屏澎區車輛行車事故鑑定委員會鑑認肇事主因係上
訴人之「自小貨車左轉，未讓直行（機）車先行」，次因為「被
害人未注意車前狀況，並採取必要之安全措施」之鑑定意見書；
參諸肇事地點有長達二．五公尺刮地痕，機車前車殼嚴重毀損、
汽車右側前門下方及右側油箱外鐵蓋凹陷受損之照片，與相關車
輛、掉落物皆在系爭交岔路口中間至接近左轉彎巷口處之情，顯
示汽車尚未行至交岔路口中心位置，即（搶先提前）左轉；復衡
諸上訴人簽認之現場圖載明上訴人自陳：伊看見被害人時，二車
相距約七十公尺等語，周俊傑亦謂就相關位置以觀，確為上揭距
離等語，上訴人在歷審中，則改稱約四、五十公尺之情，可見無
論如何，皆非事故之前，突然看見被害人（而係早已看見，卻搶
先左轉，仍未至路中心，即生車禍）等情況證據資料，乃認定上
訴人確有如原判決事實欄所載之犯行，因而撤銷第一審之科刑判
決，改判論處上訴人以業務過失致人於死罪刑。對於上訴人僅為
上揭部分自白，而矢口否認犯罪，所為伊之汽車已經完成轉彎，
之後遭被害人機車撞及，伊本身無何過失，純因被害人疾行、滑
倒肇事云云之辯解，如何係飾卸之詞，不足採信，亦據卷內訴訟
資料詳加指駁、說明。復指出刑事法上所稱之業務，係指基於個
人之社會地位，反覆執行之事務，包含主要業務、附隨或輔助業
務，故凡與主要從事之事務間，具有直接、密接關係者，皆在此
業務概念之內；上訴人雖為水泥工，但於遠距離工作或載運工具
，即駕駛系爭小貨車上工，迭據上訴人在偵、審中供明，在第一
審時，更坦言車禍發生之時，原要駕車前往工地探視所承包之工
程進度等語（衡諸該汽車乃「貨車」，非「客車」，自係職業上
所用），顯然符合刑事法上業務之概念；縱然被害人未確實注意
車前狀況，驟見上訴人之貨車橫亙前方、阻礙直行動線，情急閃
避、失控滑倒，終於相撞，與有過失，並不影響上訴人上揭過失
責任之認定，上訴人違反轉彎車應讓直行車，又必須行至交岔路
口中心處，始能轉彎之交通規定，致發生本件車禍，被害人因此
死亡，是上訴人之業務過失，和被害人死亡之間，乃具有相當因
果關係。所為之事實認定及得心證理由，俱有各項證據資料在卷
可稽，自形式上觀察，並未違背客觀存在之經驗法則、論理法則
，事證且堪謂已臻明確。上訴意旨置原判決已明白論斷之事項於
不顧，或就屬原審採證認事職權之適法行使，任憑己意妄指為違
法，或非確實依據卷內訴訟資料而為指摘，或對於行文之枝節予
以爭議，均難認為適法之第三審上訴理由。依上說明，應認其上
訴為違背法律上之程式，予以駁回。
據上論結，應依刑事訴訟法第三百九十五條前段，判決如主文。
中    華    民    國  一○○  年    二    月   十七   日
                      最高法院刑事第八庭
                          審判長法官  花  滿  堂  
                                法官  黃  正  興  
                                法官  洪  昌  宏  
                                法官  徐  昌  錦  
                                法官  王  聰  明  
本件正本證明與原本無異
                                      書  記  官  
中    華    民    國  一○○  年    二    月  二十一  日
                                                     ｍ